【裁判字號】    90,易,902
【裁判日期】    900430
【裁判案由】    傷害等
【裁判全文】
臺灣高雄地方法院刑事判決                            九十年度易字第九二號
    公  訴  人  臺灣高雄地方法院檢察署檢察官
    被      告  丙○○
    被      告  丁○○
右列被告因傷害等案件，經檢察官提起公訴（九十年度偵字第二三七九號），本院判
決如左：
    主  文
丙○○連續傷害人之身體，處拘役肆拾伍日，如易科罰金，以參佰元折算壹日。
丁○○連續幫助傷害人之身體，處拘役貳拾日，如易科罰金，以參佰元折算壹日。
丙○○被訴恐嚇部分無罪。
    事  實
一、丙○○因受王裕煌之託，向乙○○收取欠款，因多次前往取款未果，竟基於傷害
    他人身體之概括犯意，先於民國九十年一月二日下午四時許，在高雄縣大寮鄉○○村○○路「慶銘保養廠」內，以拳頭歐打乙○○之頭部等處，丁○○並基於幫
    助丙○○傷害他人身體之故意，出手阻止乙○○逃跑，致乙○○受有右眼眶３公
    分Ｘ３公分之血腫、外側結膜擦傷、左頸擦傷３公分Ｘ２公分之傷害；丙○○又
    於同年月十七日下午四時三十分許，赴前址取債未果，乙○○準備逃跑，丁○○
    便承前開幫助傷害之概括犯意，將準備逃跑之乙○○拉回，由丙○○承前開傷害
    之概括犯意，出手毆打乙○○之頭部，致乙○○受有左後枕部腫２公分ｘ３公分
    之傷害。
二、案經乙○○訴由高雄縣警察局林園分局報告台灣高雄地方法院檢察署檢察官偵查
    起訴。
    理  由
壹、被訴傷害部分：
一、訊據被告丙○○固坦承於九十年一月二日，在「慶銘保養廠」內，以拳頭傷害被
    害人乙○○，惟矢口否認同月十七日有毆打林某之行為，辯稱：第二次到達該保
    養廠沒多久警察就來了，根本沒出手打林某云云。被告丁○○固未否認前後二次
    均與丙○○一同到該保養廠，惟矢口否認有幫助傷害之犯行，辯稱：是陪丙○○
    去討債，只有站在旁邊看，並未出手云云。然查：右揭犯罪事實，除有告訴人之
    指訴外，尚有大東醫院出具之診斷證明書二紙在卷可稽，又證人戊○○及甲○○
    分別亦於本院審理時，證稱於九十年一月二日及一月十七日目睹被告丙○○毆打
    乙○○，林某欲逃跑時，被告丁○○並將之抓回，戊○○證稱：「被告二人似乎
    是幫人討債，第一次被告林某打告訴人，被告陳某幫忙把乙○○拉回來。第二次
    被告林某與告訴人只發生拉扯，被告陳某則只站在旁邊」、「（第二次時他們如
    何拉扯？）似乎是乙○○打電話要被告來拿錢，但是沒給被告錢，所以發生拉扯
    ，我就將他們勸開，隨後警察就來了」、「（前後二次甲○○是否在現場？）第
    二次有。（為何他說第二次看見告訴人毆打被告）因為他站得比較近」等語（見
    本院九十年四月十九日筆錄）；甲○○證稱：「（二位被告是否曾去你們保養廠
    ？）我只見過那一次」、「（他們去做何事？）他們談了一會，後來聲音很大，
    就打起來」、「（誰出手打？）丙○○。（丁○○做什麼？）他站旁邊，但告訴
    人要跑時，他有幫忙拉回來」、「（後來如何結束？）老闆娘報案，警察就來了
    。我看到的是第二次」等語，該二證人與被告並無嫌隙，且就被告丙○○被訴恐
    嚇部分，復願為有利於被告之證述，應無誣陷被告二人之可能，被告前開所辯，
    顯為卸責之詞，並不足採，本件事證明確，被告二人之犯行均堪予認定。
二、核被告丙○○所為，係犯刑法第二百七十七條第一項之傷害罪；又核被告丁○○
    所為，係犯刑法第二百七十七條第一項傷害罪之幫助犯。其二人各自所犯二次傷
    害及幫助傷害犯行，時間緊接，所犯之罪構成要件相同相同，顯係出於概括之犯
    意為之，為連續犯，爰依刑法第五十六條之規定以一罪論，並加重其刑，丁○○
    幫助傷害部分，並依刑法三十條第二項規定，按正犯之刑減輕之。公訴意旨雖以
    被告丁○○拉住乙○○供被告丙○○毆打，而認被告丁○○係與被告丙○○共同
    傷害告訴人，應與被告丙○○論以刑法第二百七十七條第一項傷害罪之共同正犯
    ，惟證人戊○○及甲○○既於本院審理時證稱，當時之情形是乙○○欲逃跑，丁○○係將之抓回，足見陳某應係基於幫助他人犯罪之意思而為其行為，並無自己
    為傷害行為之意思，公訴意旨稍有未洽，併予指明。爰審酌被告二人以暴力之手
    段解決私人債務之糾葛，其犯罪動機及手段均不可取，然其二人前均未有前科紀
    錄，足見其等素行良好，而被告丙○○犯後坦承部分犯行態度尚非不佳；被告丁○○否認犯行態度欠佳，然其於本件傷害犯行中僅居於幫助之角色，暨告訴人受
    傷之程度等一切情狀，分別量處如主文所示之刑。又按刑法第四十一條已於九十
    年一月四日修正為：「犯最重本刑五年以下有期徒刑以下刑之罪，而受六個月以
    下有期徒刑或拘役之宣告，因身體、教育、職業、家庭之關係或其他正當事由，
    執行顯有困難者，得以一元以上三元以下折算一日。但確因不執行所宣告之刑，
    難收矯正之效，或難以維持法秩序者，不在此限」，並經總統於九十年一月十日
    公布，而於同年一月十二日生效，併參酌最高法院二十四年七月民刑庭總會決議
    之意旨，故爰依前開條文及刑法第二條第一項前段之規定，就所宣告之刑分別諭
    知易科罰金之折算標準，以示儆懲。
貳、被訴恐嚇部分：
一、公訴意旨略以：被告丙○○於九十年一月十七日下午，因受王裕煌之託，向告訴
    人乙○○收取欠款時，在高雄縣大寮鄉○○村○○路「慶銘保養廠」內，對乙○○恐嚇稱：「你沒還錢就用生命來換，要死不怕沒日子」等語，致乙○○心生畏
    懼，因認被告丙○○涉犯刑法第三百零五條之恐嚇罪。
二、按犯罪事實應依證據認定之，無證據不得推定其犯罪事實；不能證明被告犯罪或
    其行為不罰者，應諭知無罪之判決，刑事訴訟法第一百五十四條、第三百零一條
    第一項定有明文。次按認定不利於被告之事實，須依積極證據，苟積極證據不足
    為不利於被告事實之認定時，即應為有利於被告之認定，更不必有何有利之證據
    ，最高法院著有三十年上字第八一六號判例足資參照。又告訴人之告訴，係以使
    被告受刑事訴追為目的，是其陳述是否與事實相符，仍應調查其他證據以資審認
    ，最高法院五十二年台上字第一三○○號判例著有明文。
三、本件公訴人認被告丙○○涉有恐嚇之嫌，無非係以告訴人之指訴及證人戊○○及
    甲○○於警訊中之證詞為其論斷之依據，訊據被告丙○○於警訊、偵查及本院審
    理時均堅決否認有恐嚇告訴人之犯行，辯稱：只有要告訴人還錢，並沒有恐嚇，
    是正常交談，只是談話聲音比較大而已等語。經查，證人戊○○雖於警訊中稱，
    聽到被告丙○○表示：「乙○○你沒還錢，用生命來換，要死不怕沒日子，叫管
    區警察來也沒關係」之語；證人甲○○於警訊中亦表示：「看到丙○○與丁○○
    一同進來，看到丙○○毆打乙○○，並恐嚇乙○○沒有還錢就用生命來換，要死
    不怕沒日子」之詞，然渠等於本院審理中，均翻異前詞，戊○○證稱：「（是否
    聽見被告根乙○○說『若沒錢還，就要用錢來換..... 等語』？我不記得。（前
    後二次甲○○是否在現場？）第二次有」、「（告訴人是否要你在警訊中加油添
    醋？）是有這種情形」；甲○○證稱：「（是否聽見丙○○說什麼？）等老闆（
    指乙○○）發薪水給我再講。（為何等發薪水才講？）我覺得他的傷與筆錄有加
    油添醋，在警察局外面我有看見告訴人與戊○○如何討論將此事加油添醋。因為
    我沒有聽見『你沒還錢，就要用生命來換』這句話，這好像是老闆娘自己說的。
    或許他們有在電話中提起，但是他們當天沒有提起」（見本院九十年三月二十九
    日及四月十九日筆錄）。是以，前開二證人之證詞先後不一，然審諸渠等於警訊
    時之陳述未經具結，且當時二人均為告訴人之員工，不無維護告訴人之可能，自
    應以其等於本院審理時結證否認聽見被告丙○○有恐嚇告訴人，表示告訴人對於
    受恐嚇一事有加油添醋之情為可採，是以，本件既查無積極證據足資證明被告確
    有如告訴人所指之恐嚇犯行，而告訴人之指訴確有瑕疵可指，不得以之為認定被
    告有罪之依據，揆諸首揭說明，就被告丙○○被訴恐嚇部分，自應為無罪之諭知
    。
據上論斷，應依刑事訴訟法第二百九十九條第一項前段、第三百零一條第一項，刑法
第二條第一項前段、第五十六條、第二百七十七條第一項、第三十條第二項、第四十
一條第一項，罰金罰鍰提高標準條例一條前段、第二條，判決如主文。
中      華      民      國      九十      年      四      月    三十    日
                                  臺灣高雄地方法院刑事第二庭
                                      法  官  卓立婷
右正本證明與原本無異。
如不服本判決，應於判決送達後十日內，向本院提出上訴狀。
                                      書記官    陳家宏
中    華    民    國      九十      年      五      月      一      日


司法院資訊處製作；財團法人民間司法改革基金會備份。
